【裁判字號】    89,上訴,434
【裁判日期】    891003
【裁判案由】    誣告
【裁判全文】
臺灣高等法院臺中分院刑事判決                    八十九年度上訴字第四三四號
    上  訴  人  臺灣台中地方法院檢察署檢察官
    被      告  丙○○
    被      告  乙○○
    被      告  甲○○
    共      同
    選任辯護人  陳居亮
右上訴人因被告誣告案件，不服臺灣臺中地方法院八十八年度訴字第一八一八號中華
民國八十九年一月十九日第一審判決（起訴案號：臺灣臺中地方法院檢察署八十八年
度偵字第一一二四六號），提起上訴，本院判決如左：
    主  文
上訴駁回。
    理  由
一、公訴意旨略以：被告丙○○、乙○○及甲○○三人均明知戊○○於民國（以下同
    ）八十一年六月一日係與丙○○、乙○○訂立之租賃契約名稱雖為「房屋租賃契
    約」，實際內容應為「土地租賃契約」，其中承租標的物為坐落於台中市○○區
    ○○段第六七二號與六七二之三號土地之分割線為基準，左起自一七點二公尺至
    八點二公尺止之地上建築物共一百零八坪，租期自八十一年七月一日起至八十六
    年六月三十日止，租金每月新台幣（下同）一萬九千四百四十元，且標的物上建
    物即門牌台中市○○○路三十五號房屋及其隔間裝潢、電氣設備、浴廁之洗手台
    及後門邊之鐵隔板、水塔加壓馬達一個、升降鐵捲大門用之馬達一個、電錶一個
    、深水井抽水馬達一個等均係承租人戊○○所出資僱工興建，並未約定前述房屋
    興建完成時，其所有權屬於丙○○及乙○○所有。渠等竟共同意圖使戊○○受刑
    事處分，而於八十六年十一月二十五日具狀虛構兩造間之租賃契約為房屋租賃契
    約及締約之初兩造有約定前述房屋由戊○○興建，興建完成時該房屋所有權屬於
    丙○○及乙○○所有之事實，向臺灣台中地方法院對戊○○提出毀損及竊盜等案
    件之自訴，經該院以八十六年度自字第一一七三號判決戊○○無罪而確定在案。
    因認被告涉有刑法第一百六十九條誣告之罪嫌。
二按不能證明被告犯罪或其行為不罰者，應諭知無罪之判決，刑事訴訟法第三百零
    一條第一項定有明文。又刑法上誣告罪之成立，須其申告內容完全出於憑空捏造
    ，若所申告之事實尚非全然無因，只因缺乏積極證明以致被告不受訴追處罰者，
    就告訴人部分尚難遽以誣告罪相繩。且若係出於誤會或懷疑有此事實而為申告，
    以致不能證明所指訴之事實為真實，縱令被告不負刑責，因告訴人缺乏誣告故意
    ，亦難成立誣告罪，最高法院四十三年臺上字二五一第號及四十四年臺上字第八
    九二號判例可資參照。
三、公訴人認被告涉有上開罪嫌，無非以被告丙○○及乙○○與告訴人戊○○簽立租
    賃契約時，房屋既尚未興建，且租約租金之計算復以前述土地之面積為基準，又
    依該租約第七條第五項之約定及租約均未提及所有權之歸屬，足認當時雙方並未
    約定房屋興建完成時所有權屬於被告丙○○及乙○○所有，則告訴人出資興建房
    屋及其他從物、附屬物，其所有權自屬告訴人所有，告訴人本得自由處分之，要
    無竊盜或毀損犯行之可言，為其主要論據。惟訊據被告三人均堅決否認誣告，被
    告丙○○及乙○○辯稱：伊等所有坐落於臺中市○○區○○段第六七二號土地，
    自七十九年十一月間起即陸續出租予鄭蔡桂雲、陳李寶珠，契約名稱均係「土地
    租賃契約書」，並於契約內約定租約期滿後，承租人興建之建物及室內固定裝璜
    均歸伊等所有，之後因有爭執，始改以「房屋租賃契約」與告訴人簽約，並給予
    一個月之施工期不計入租賃租賃，且契約書第一條已載明租約標的為土地上之建
    築物，又當初告訴人係與許志成一同向伊等承租坐落於臺中市○○區○○段第六
    七二號與六七二之三號之土地興建建物，二人承租範圍相鄰，故承租之期間（均
    自八十一年七月一日至八十六年六月三十日止）、條件、租金（每坪以一百八十
    元）之計算方式均相同，之後許志成自八十四年一月起即未付租金，積欠租金二
    期以上，經伊等限期催告而仍不於履行，並依法終止契約後，即訴請法院裁判許
    志成應遷讓其所興建建物，伊等於八十四年十一月二十七日勝訴後，待確定即於
    八十五年八月間聲請強制執行，則當初告訴人承租之條件既與許志成相同，告訴
    人興建之建物自亦應歸伊等所有，是告訴人於租約期滿後，自行破壞建物之裝潢
    及取走建物之馬達一個等物，因認告訴人有毀損及竊盜之行為，實無誣告告訴人
    之情事等語；被告甲○○辯稱：伊當初僅對告訴人取走在台中市○○○路三十九
    號建物內之深水井抽水馬達提出竊盜自訴，而該深水井抽水馬達既係在伊所有建
    物，且係由許志成依與伊之契約安裝完成，則告訴人未經伊自行入內取走，伊提
    出竊盜自訴，實無憑空捏造事實誣告告訴人之情事等語。
四、經查：（一）被告甲○○於八十六年十一月二十五日，向臺灣台中地方法院提起
    之自訴，其申告告訴人之犯罪事實，確係告訴人未經同意自行竊走在台中市○○○路三十九號建物內之深水井抽水馬達，及告訴人於八十六年六月間，確實有自
    台中市○○○路三十五號取走水塔加壓馬達、升降鐵捲大門用之馬達及電錶各一
    個，復於同年七月二日在台中市○○○路三十九號取走深水井抽水馬達一個，並
    因而致台中市○○○路三十五號建物之隔間裝潢、電氣設備、浴廁之洗手台及後
    門邊之鐵皮隔板致不堪使用等情，業據告訴人供陳屬實，業經原審法院調閱該院
    八十六年度自字第一一七三號卷查明屬實，並有判決書、照片在卷可證，則被告
    三人於八十六年十一月二十五日，向臺灣台中地方法院提起告訴人竊盜、毀損之
    事實，應非完全出於虛構。（二）再者，坐落於台中市○○區○○段第六七二號
    土地，自七十九年十一月間起即陸續出租予鄭蔡桂雲、陳李寶珠，契約名稱均係
    「土地租賃契約書」，並於契約內約定租約期滿後，承租人興建之建物及室內固
    定裝璜均歸出租人所有，之後，同時分別出租予許志成、告訴人，始改以「房屋
    租賃契約」，並給予一個月之施工期不計入租賃租賃，且契約書第一條已載明租
    約標的為土地上之建築物。又告訴人與許志成二人承租範圍相鄰，承租之期間、
    條件、租金之計算方式均相同，嗣後因許志成自八十四年一月起即未付租金，經
    訴請法院裁判許志成應遷讓其所興建建物勝訴確定，並聲請強制執行等情，有租
    賃契約書四份影本、及臺灣台中地方法院八十四年度中簡字第二二二五號民事判
    決、臺灣台中地方法院八十五年執四字第七五一號債權憑證可資參證。而告訴人
    於原審法院審理時亦到庭指陳，當時確與許志成一起向被告等人承租相鄰土地興
    建建物，並共同向斜對面工廠購電，至八十四年時，許志成將其所有部分讓渡予
    伊，但伊並未向被告等說明，事後因電費有糾紛，伊即將電源剪斷，另台中市○○○路三十九號建物雖係許志成承租之範圍，但於其內設置供伊與許志成使用之
    深水井抽水馬達，租約期滿後，伊僅得新承租人同意，即入內取走該馬達等語。
    衡諸上情，被告三人於不知告訴人與間許志成間之約定，見告訴人於租約期滿後
    ，猶自行取走或破壞建物之裝潢等從物，並未經被告甲○○之同意，逕入非屬告
    訴人承租範圍之台中市○○○路三十九號建物，拆走深水井抽水馬達，因而認告
    訴人有毀損及竊盜之行為，尚非全然無因。嗣雖經臺灣台中地方法院以告訴人主
    觀上無竊盜、毀損之犯意，客觀上亦無竊取、毀損他人之物，而判決告訴人無罪
    ，惟亦應認被告三人主觀上係出於誤會而提出自訴，尚難遽以誣告罪相繩。（三
    ）綜上所述，被告三人於臺灣台中地方法院八十六年度自字第一一七三號竊盜、
    毀損案件，就告訴人於八十六年六、七月間之行為所述之內容，尚非全然無因，
    且亦無虛構，雖告訴人終獲判無罪確定，惟被告三人係亦係出於誤會而為申告，
    徵之首揭判例意旨，被告三人所為與刑法第一百六十九條誣告罪之要件尚屬有間
    。此外，又查無其他任何積極之證據，足認被告有上述犯行，因此原審以不能證
    明被告犯罪而諭知無罪之判決，核無不合，檢察官上訴意旨，仍執前詞，任意指
    摘原判決不當，非有理由，應予駁回。
五、據上論斷，應依刑事訴訟法第三百六十八條，判決如主文。
本案經檢察官丁○○到庭執行職務。
中      華      民      國    八十九     年      十       月     三     日
                                  臺灣高等法院臺中分院刑事第十庭
                                        審判長法  官  林  照  明
                                              法  官  李  寶  堂
                                              法  官  蕭  廣  政
右正本證明與原本無異。
檢察官得上訴。
如不服本判決應於收受送達後十日內向本院提出上訴書狀，其未述上訴之理由者並
得於提起上訴後十日內向本院補提理由書（均須按他造當事人之人數附繕本）。
                                              書記官  黃  禎  祥
中      華      民      國    八十九     年      十       月     四     日
                                                                        Ｉ


司法院資訊處製作；財團法人民間司法改革基金會備份。
